ACORDAO-COMPLETO-2523948

ACÓRDÃO DE RELAÇÃO

ACÓRDÃO DE RELAÇÃO 746/2022 ATA 2/2022 - PRIMEIRA CÂMARA

Acórdão 746/2022-TCU-Primeira Câmara
VISTOS e relacionados estes autos de Tomada de Contas Especial instaurada pela Fundação Nacional de Saúde (Funasa) contra o Sr. Pedro Rodrigues Barbosa, ex-prefeito de Portel/PA (entre 2005 e 2008 e, reeleito, de 2009 a 2012) , em decorrência de diversas irregularidades na execução do Convênio 444/2006.
Considerando que o processo foi julgado no mérito pelo Acórdão 9749/2020-TCU-Primeira Câmara-ASC, nos seguintes termos (peça 29) :
ACORDAM os Ministros do Tribunal de Contas da União, reunidos em sessão da Primeira Câmara, ante as razões expostas pelo Relator, em:
9.1 acatar parcialmente as alegações de defesa apresentadas pelo Sr. Pedro Rodrigues Barbosa (CPF XXX.099.482-XX) ;
9.2 julgar, com fundamento nos arts. 1º, inciso I, 16, inciso III, alíneas "b" e "c", da Lei 8.443/1992 c/c os arts. 19 e 23, inciso III, da mesma Lei, e com arts. 1º, inciso I, 209, incisos II e III, 210 e 214, inciso III, do Regimento Interno, irregulares as contas do Sr. Pedro Rodrigues Barbosa (CPF XXX.099.482-XX) , e condená-lo ao pagamento da quantia a seguir especificada, com a fixação do prazo de quinze dias, a contar da notificação, para comprovar, perante o Tribunal (art. 214, inciso III, alínea "a", do Regimento Interno) , o recolhimento da dívida aos cofres da Fundação Nacional de Saúde (Funasa) , atualizada monetariamente e acrescida dos juros de mora, calculados a partir das datas discriminadas, até a data do recolhimento, na forma prevista na legislação em vigor: 
Valor e data original do débito:
	Data
	Valor em R$

	28/12/2006
	35.259,68

	14/4/2009
	257.994,94

9.3 aplicar ao Sr. Pedro Rodrigues Barbosa (CPF XXX.099.482-XX) a multa prevista no art. 57 da Lei 8.443/1992 c/c o art. 267 do Regimento Interno, no valor de R$ 65.000,00 (sessenta e cinco mil reais) , com a fixação do prazo de quinze dias, a contar da notificação, para comprovar, perante o Tribunal (art. 214, inciso III, alínea "a", do Regimento Interno) , o recolhimento da dívida aos cofres do Tesouro Nacional, atualizada monetariamente desde a data deste acórdão até a do efetivo recolhimento, se for paga após o vencimento, na forma da legislação em vigor;
9.4 autorizar, desde logo, nos termos do art. 28, inciso II, da Lei 8.443/1992, a cobrança judicial da dívida, caso não atendida a notificação;
9.5. dar ciência à Prefeitura Municipal de Portel/PA das seguintes ocorrências verificadas nestes autos, de modo a prevenir a repetição de falhas e/ou impropriedades semelhantes:
9.5.1. a ausência de formalização prévia e por escrito de alterações contratuais mediante termos de aditamento aos contratos iniciais nos convênios está em desacordo com o disposto no art. 60 da Lei 8.666/1993;
9.5.2. a celebração de contratos com prazo de vigência indeterminado afronta ao art. 57, § 3º, da Lei 8.666/1993;
9.6. dar ciência desta deliberação à Fundação Nacional de Saúde, à Prefeitura Municipal de Portel/PA e ao responsável; e
9.7. encaminhar cópia deste acórdão à Procuradoria da República no Pará, nos termos do § 3º do art. 16 da Lei 8.443/1992, c/c o § 7º do art. 209 do Regimento Interno do TCU, para adoção das medidas que entender cabíveis.
Considerando que após as notificações relativas ao Acórdão 9749/2020-TCU-Primeira Câmara, verificou-se, por meio dos documentos acostados às peças 42 e 54, que o Sr. Pedro Rodrigo Barbosa faleceu no dia 11/4/2020, ou seja, antes do trânsito em julgado do decisum condenatório;
Considerando que dado o caráter personalíssimo da penalidade que lhe foi aplicada (art. 5º inciso XLV, da CF) , é juridicamente impossível alcançar os herdeiros do responsável falecido;
Considerando que, em seus pronunciamentos às peças 56 e 57, a Secretaria de Controle Externo de Tomada de Contas Especial (SecexTCE) propõe a insubsistência da multa aplicada ao responsável pelo item 9.3 da referida deliberação, bem como o trâmite do processo à Secretaria de Gestão de Processos - Seproc para que adote as providências necessárias à notificação de dívida do espólio do responsável falecido, na pessoa de sua Administradora (Cônjuge Supérstite) , haja vista as disposições contidas  no item 9.2 do aresto;
 Considerando que o representante do Ministério Público junto a esta Corte manifestou-se de acordo com a proposta da unidade técnica (peça 58) ;
ACORDAM, os Ministros do Tribunal de Contas da União, reunidos em Sessão de 1ª Câmara, por unanimidade, com fundamento no art. 143, inciso V, alínea "c", do Regimento Interno do TCU, em:
rever, de ofício, o item 9.3 do Acórdão 9749/2020-TCU-Primeira Câmara, com fundamento no artigo 3º, § 2º, da Resolução-TCU 178/2005, com redação dada pela Resolução-TCU 235/2010, para tornar insubsistente a multa aplicada ao Sr. Pedro Rodrigues Barbosa (CPF XXX.099.482-XX) , pelo fato de o responsável ter falecido antes do trânsito em julgado da condenação imposta pelo Tribunal; e
encaminhar o processo à Secretaria de Gestão de Processos - Seproc para que esta providencie a expedição de notificação de dívida ao espólio do de cujus, na pessoa do cônjuge supérstite.
1. Processo TC-Processo 008.150/2017-6 (TOMADA DE CONTAS ESPECIAL) 
	1.1. Responsável: Pedro Rodrigues Barbosa (XXX.099.482-XX) .
	1.2. Órgão/Entidade: Prefeitura Municipal de Portel - PA.
	1.3. Relator: Ministro-Substituto Augusto Sherman Cavalcanti.
	1.4. Representante do Ministério Público: Procurador Rodrigo Medeiros de Lima.
	1.5. Unidade Técnica: Secretaria de Controle Externo de Tomada de Contas Especial (SecexTCE) .
	1.6. Representação legal: não há.

Primeira Câmara

Prefeitura Municipal de Portel - PA.

Pedro Rodrigues Barbosa (XXX.099.482-XX).

ACORDAO-COMPLETO-2541938

Acórdão de Relação 3859/2022 - Primeira Câmara

Acórdão de Relação

AUGUSTO SHERMAN

não há.

Procurador Rodrigo Medeiros de Lima.

TOMADA DE CONTAS ESPECIAL (TCE)

Secretaria de Controle Externo de Tomada de Contas Especial (SecexTCE).